臺灣高等法院刑事判決
110年度上易字第657號
上  訴  人  
即  被  告  黎光軒


上列上訴人即被告因竊盜案件，不服臺灣新竹地方法院109年度
易字第768號，中華民國110年1月29日第一審判決（起訴案號：
臺灣新竹地方檢察署109年度偵字第1531號），提起上訴，本院
判決如下：
    主      文
上訴駁回。               
    事實及理由
一、經本院審理結果，認第一審以上訴人即被告黎光軒犯刑法第
    320條第1項之竊盜罪，判處罰金新臺幣（下同）1萬元，並
    諭知易服勞役折算之標準為1千元折算1日及未扣案之犯罪所
    得安全帽1頂沒收及追徵，其認事用法、量刑及沒收之諭知
    均無不當，應予維持，並引用第一審判決書記載之事實、證
    據及理由（如附件）。
二、被告上訴意旨略以：我沒有偷竊被害人張珞的安全帽，且由
    監視器畫面沒有清楚拍到我徒手竊取被害人放在機車上的安
    全帽及得手供己使用的畫面，我的家人都可以證明我擁有這
    頂安全帽1段時間了，不知為何會被檢察官起訴本件竊盜案
    件云云。
三、本院查：
　㈠原審判決依憑被告之供述、證人即被害人張珞之證述、證人
    即被告前配偶應采玲之證述、案發現場及本案犯罪行為人行
    經路線沿途監視器畫面截圖照片、員警於民國108年11月12
    日偵查報告及當日照片、恆煦電子材料股份有限公司（下稱
    ○○公司）函暨離職證明書、重大傷病免自行部分負擔證明卡
    等證據，認定被告本案竊盜犯行，已詳敘所憑之證據與認定
    之理由，並無任何憑空推論之情事，亦與經驗法則、論理法
    則無違。
　㈡被告雖執前詞否認犯行。惟查：
　⒈依據案發現場監視器畫面截圖照片，可知竊嫌於本件案發時
    、地，徒手竊取張珞所有並放置於其所騎乘機車上之安全帽
    1頂得手，便騎乘車牌號碼000-0000號普通重型機車（下稱
    本案機車）離去；再依據證人應采玲之證述及本案機車詳細
    資料報表，可知本案機車為被告前配偶應采玲所有，被告可
    自由使用之；復由竊嫌於案發當日騎乘本案機車沿途之監視
    器畫面照片及被告於108年11月1日之照片，可見騎乘本案機
    車之竊嫌為1名男子，且竊嫌之身形、前額髮際線及所攜帶
    之背包，經核與被告於108年11月1日至派出所製作筆錄時之
    外觀及攜帶之背包相仿，益徵當日騎乘上開機車行竊之人確
    為被告無誤。
　⒉被告於偵訊時先辯稱：案發當天我開車到○○公司上班，並沒
    有去案發地點云云；於原審準備程序時改稱：案發當天我有
    騎機車去案發地點，但我沒有行竊云云；至提起本件上訴時
    復辯稱：我已有該頂安全帽一段時日，並沒有行竊云云。被
    告前後辯解不一，是否可信，已非無疑。況被告於查獲之初
    ，仍心存僥倖，一再稱不知案發當日騎乘上開機車之人為何
    人，甚至以其於案發當日係開車上班為由，以作為其不在場
    證明，經檢察官函詢○○公司後，得知被告早於案發前已離職
    後，被告始承認有於案發時、地在場，然仍否認本件竊盜犯
    行，一再以前開情詞置辯。惟被告確實有行竊之事實，有前
    述各項證據可證。是以被告空言否認犯行，顯屬事後卸責之
    詞，要無可採。
　㈢綜上所述，被告提起本件上訴，契置原判決明白論斷於不顧
    ，仍持以為原判決指駁之陳詞，重為事實上之爭辯，任意指
    摘原判決不當，為無理由，應予駁回。
四、被告經合法傳喚，無正當理由未於本院審理期日到庭，有戶
    役政資訊網站查詢個人資料查詢、本院出入監簡列表及送達
    證書等件在卷足憑（見本院卷第41、71、77頁），爰依刑事
    訴訟法第371條之規定，不待其陳述逕行判決。
據上論斷，應依刑事訴訟法第373條、第368條、第371條，判決
如主文。
本案經檢察官翁貫育提起公訴，被告提起上訴，檢察官許仲瑩到
庭執行職務。
中　　華　　民　　國　　110 　年　　5 　　月　　6 　　日
                  刑事第四庭    審判長法　官  陳筱珮
                                      法　官  羅郁婷
                                      法　官  林怡秀
以上正本證明與原本無異。
不得上訴。
                                      書記官  陳語嫣
中　　華　　民　　國　　110 　年　　5 　　月　　6 　　日
附錄本案論罪科刑法條全文：
中華民國刑法第320條
意圖為自己或第三人不法之所有，而竊取他人之動產者，為竊盜
罪，處5年以下有期徒刑、拘役或50萬元以下罰金。
意圖為自己或第三人不法之利益，而竊佔他人之不動產者，依前
項之規定處斷。
前二項之未遂犯罰之。
附件：
臺灣新竹地方法院刑事判決
109年度易字第768號
公  訴　人  臺灣新竹地方檢察署檢察官
被　　　告　黎光軒　
上列被告因竊盜案件，經檢察官提起公訴（109年度偵字第1531
號），本院判決如下：
    主  文
黎光軒犯竊盜罪，處罰金新臺幣壹萬元，如易服勞役，以新臺幣
壹仟元折算壹日。
未扣案之犯罪所得安全帽壹頂沒收，於全部或一部不能沒收或不
宜執行沒收時，追徵其價額。
    事  實
一、黎光軒於民國108年9月10日10時44分許，在新竹市○區○○路0
    00號新竹市○○百貨B1B區機車停車場內，趁無人注意之際，
    竟基於意圖為自己不法所有，徒手竊取張珞所有放置於其所
    騎乘機車上之安全帽1頂(價值約新臺幣2,500元)，得手後即
    供己使用，並騎乘車牌號碼000-0000號普通重型機車（下稱
    本案機車）離去。嗣張珞發現遭竊並報警處理，經警調閱監
    視器錄影畫面，始查獲上情。　　
二、案經新竹市政府警察局第二分局報請新竹地方檢察署檢察官
    偵查起訴。
    理  由
壹、程序方面
一、按法院認為應科拘役、罰金或應諭知免刑或無罪之案件，被
    告經合法傳喚無正當理由不到庭者，得不待其陳述逕行判決
    ，刑事訴訟法第306條定有明文。查被告黎光軒經合法傳喚
    於本院110年1月12日審理程序無正當理由未到庭，惟基於如
    後述之理由，本院既認應為科處拘役之刑，爰不待其到庭陳
    述，逕為一造辯論而判決。
二、本判決所引用之證據資料（詳後引用之各項證據），其中係
    屬傳聞證據部分，縱無刑事訴訟法第159 條之1 至第159 條
    之4 或其他規定之傳聞例外情形，因檢察官、被告已同意做
    為證據使用（見本院卷第63-64頁），且本院審酌卷內並無
    事證顯示各該陳述做成時、地與周遭環境，有何致令陳述內
    容虛偽、偏頗之狀況後，也認為適當，依照刑事訴訟法第15
    9 條之5第1 項，應認有證據能力。
三、本院以下所引用之非供述證據，均與本件事實具有自然關聯
    性，且核屬物證、書證性質，又查無事證足認有違背法定程
    序或經偽造、變造所取得等證據排除之情事，復經本院依刑
    事訴訟法第164 條、第165 條踐行調查程序，況檢察官、被
    告對此部分之證據能力均不爭執，是堪認均有證據能力。
貳、實體部分—事實認定
一、訊據被告矢口否認有何竊盜之犯行，並辯稱：我沒有拿別人
    的安全帽等語。
二、經查，於事實欄一所示之時間地點，有人徒手竊取張珞所有
    並放置於其所騎乘機車上之安全帽1頂，該人得手後便騎本
    案機車離去乙情，除有證人張珞於警詢之證述可佐外（見偵
    卷第9-9頁背面），復有案發現場監視器畫面截圖照片附卷
    供參（見偵卷第21-27頁），足徵上情為真。　
三、被告雖辯稱並未竊取本案安全帽，並於偵訊中陳稱其當日上
    午在○○市○○○○公司上班，上班時間是上午9點至下午6點，監
    視器翻拍畫面上騎乘機車的不是我，本案機車是我前妻的，
    都是我前妻使用，當天上班我是開車等語（見偵卷第64-64
    頁背面）。然查：該人竊取本案安全帽後，騎乘本案機車離
    開現場，已如前述。經警方調閱沿途監視器畫面可見，該人
    應為一名男子，並背著卡其色背包，此有監視器畫面截圖在
    卷可參（見偵卷第27-30頁），而被告據警方通知於108年11
    月1日至文華派出所製作筆錄時，不僅係騎乘本案機車前往
    ，且當時攜帶的背包與前揭竊取本案安全帽男子所背之背包
    同色、同款，復經比對兩人在外觀上，身形及前額髮際線皆
    屬相仿，此有證人應采玲於偵查中之證述可佐，並有員警10
    8年11月12日偵查報告、當日照片等件附卷供參（見偵卷第3
    -5、32-33、88頁背面），竊取本案安全帽之人應為被告無
    誤。
四、又查，本案機車雖於108年10月24日方由被告前妻應采玲過
    戶予被告，此有車輛詳細資料報表可參（見偵卷第15頁），
    但證人應采玲於警詢中證稱：我當天並沒有到案發現場，若
    是我在上班時間（7時30至16、17時）最常使用為被告等語
    （見偵卷第10頁背面）。其偵查中更證稱：108年9月10日我
    是開車上班等語（見偵卷第88頁背面），經新竹地方檢察署
    函詢被告任職公司，被告任職時間為108年8月1日至15日，
    此有恆煦電子材料股份有限公司函暨檢附離職證明書附卷可
    證（見偵卷第71-72頁），足見被告前詞純屬卸責之詞，無
    以為據。
五、又按行為人之精神狀態究竟如何，事實審法院非不得視個案
    情節，綜合其當時各種言行表徵，就顯然未達此程度之精神
    狀態者，逕行判斷，並非概須送請醫學專家鑑定，始得據為
    審斷之基礎，最高法院96年台上字第6992號刑事判決足資參
    照。查本件被告固有重大傷病免自行部分負擔證明卡（見偵
    卷第16頁），證人應采玲又稱：社工說被告有思覺失調症，
    被告家人說是躁鬱症等語（見偵卷第89頁）。惟被告於警詢
    、偵訊及本院準備程序中大抵能按照題旨回應，遇與本起竊
    盜高度相關之問題，屢屢以「不清楚」、「警察提供之照片
    看起來都很模糊我無法判斷是誰」、「畫面中的人是誰我不
    清楚」、「保持沈默」等說詞否認涉案（見偵卷第6-8、64-
    64頁背面；本院卷第62-63頁），被告既能清楚明瞭竊盜行
    為之違法性，且對於案發經過多所迴避，當無欠缺現實感，
    而有何意識不清，不知其所為，或判斷能力缺損之情形。是
    本院認被告於本案行為時，並未有因精神障礙或其他心智缺
    陷，致不能辨識其行為違法或欠缺依其辨識而行為之能力之
    情事，或致其辨識行為違法或依其辨識而行為之能力顯著減
    低之情事，自無從依刑法第19條第1項或同條第2項之規定，
    阻卻其責任能力或減輕其刑，附此敘明。
六、綜上所述，本件事證明確，應依法論處。
參、實體方面—論罪科刑
一、核被告所為，係犯刑法第320條第1項之竊盜罪。
二、爰審酌被告不思以正途獲取財物，竟以竊盜此一投機方式取
    得他人之物，欠缺尊重他人財產權之觀念，再考量其否認犯
    行且並未賠償之犯後態度，暨本件犯罪目的、動機、情節、
    遭竊物品之價值等一切情狀，量處如主文所示之刑，並諭知
    易服勞役之折算標準，以資懲儆。
肆、沒收之說明
　　被告因本件竊盜犯行所得之安全帽1頂，應依刑法第38條之1
     第1 項規定宣告沒收，於全部或一部不能沒收或不宜執行
    沒收時，依同條第3 項規定，追徵其價額。 
據上論斷，應依刑事訴訟法第299 條第1項前段，判決如主文。
本案經檢察官翁貫育提起公訴，檢察官黃嘉慧到庭執行職務。 
　　
中　　華　　民　　國　　110 　年　　1 　　月　　29　　日
                  刑事第五庭  法　官　林涵雯
以上正本證明與原本無異。
如不服本判決應於收受本判決後20日內向本院提出上訴書狀，上
訴書狀應敘述具體理由。上訴書狀未敘述上訴理由者，應於上訴
期間屆滿後20日內補提理由書狀於本院(均須按他造當事人之人
數附繕本 )「切勿逕送上級法院」。 
中　　華　　民　　國　　110 　年　　1 　　月　　29　　日
                              書記官  郭家慧